【裁判字號】    97,消債更,240
【裁判日期】    980311
【裁判案由】    聲請更生程序
【裁判全文】
臺灣彰化地方法院民事裁定           97年度消債更字第240號
聲  請  人
即  債務人  乙○○
上列當事人因消費者債務清理事件聲請更生，本院裁定如下：
    主    文
聲請駁回。
聲請費用新臺幣壹仟元由聲請人負擔。
    理    由
一、按債務人不能清償債務或有不能清償之虞者，得依消費者債
    務清理條例所定更生或清算程序，清理其債務。且債務人與
    金融機構協商成立者，不得聲請更生或清算，但因不可歸責
    於己之事由，致履行顯有重大困難者，不在此限；本條例施
    行前，債務人依金融主管機關協調成立之中華民國銀行公會
    會員辦理消費金新細明體融案件無擔保債務協商機制與金融
    機構成立之協商，準用前項之規定，消費者債務清理條例第
    3 條、第151條第5項、第6 項分別定有明文。又聲請更生或
    清算不合程式或不備其他要件者，法院應以裁定駁回之，但
    其情形可以補正者，法院應定期間先命補正，復為同條例第
    8 條所明定。
二、本件聲請人即債務人聲請之意旨略以：聲請人有不能清償債
    務之虞之情事，前曾以書面向最大債權金融機構依「中華民
    國銀行公會會員辦理消費金融案件無擔保債務協商機制」，
    請求共同協商債務清償方案，並於民國（下同）95年5 月10
    日協商成立，約定自95年6 月份起，分80期清償，每月應繳
    金額新臺幣（下同）29,432元。而聲請人每月薪資約38,309
    元，除須負擔每月必要生活支出外，尚須負擔2 名子女及父
    母之扶養費及醫療費，每月合計需支出22,562元，是以聲請
    人每月之薪資收入，實無法繼續履行協商條件，不得已而於
    96 年5月毀諾，堪認聲請人有因不可歸責於己之事由致履行
    顯有重大困難之情事。又債務人無擔保或無優先權之債務總
    額未逾12,000,000元，復未經法院裁定開始清算程序或宣告
    破產，爰聲請裁定准予更生等語。
三、經查：
（一）聲請人任職於虹盈股份有限公司，自承協商成立時每月收
      入為21,250元，96年毀諾時每月收入為25,295元，而現時
      之薪資所得約為38,309元，此有聲請人財產及收入狀況說
      明書、綜合所得稅各類所得資料清單、薪資單等資料附卷
      可稽，堪可認定，是聲請人之收入自協商成立時起迄96年
      5 月間毀諾時止，其收入並無重大減少之變化，反係屬於
      增加之情形甚明。又95 年協商當時，聲請人對於必須對2
      名子女、父母負扶養之義務等節，均屬知情；協商成立後
      ，並無不可歸責於聲請人之重大事由發生，致聲請人無法
      預見，而難以履行前揭協商之條件亦明。
（二）按負扶養義務者有數人而其親等同一時，應各依其經濟能
      力，分擔義務。受扶養權利者，以不能維持生活而無謀生
      能力者為限。前項無謀生能力之限制，於直系血親尊親屬
      ，不適用之。因負擔扶養義務而不能維持自己生活者，免
      除其義務。但受扶養權利者為直系血親尊親屬或配偶時，
      減輕其義務。扶養之程度，應按受扶養權利者之需要與負
      扶養義務者之經濟能力及身分定之，民法第1115條第3 項
      、第1117、1118 、1119 條分別定有明文。本件聲請人主
      張其每月需負擔父母看護費7,000 元及醫療費2,500 元云
      云，惟查，聲請人之父丁○○於彰化縣二水鄉農會之存款
      高達1,080,768 元，且另有房屋2 棟、土地11筆，公告現
      值達3,317,256 元，有稅務電子閘門財產所得調件明細表
      、丁○○二水鄉農會之開戶資料及各項存款資料在卷可佐
      ，足徵聲請人之父母財力甚豐，並無不能維持生活之情事
      。又聲請人父母之扶養義務人尚有戊○○、丙○○等2 人
      ，其中戊○○96年每月收入平均為68,140元、丙○○96年
      每月平均收入為20,000元等情，亦有稅務電子閘門財產所
      得調件明細表附卷可按，聲請人既自陳負債甚鉅，其父母
      生活無虞，且另有其他收入較高、無負債之扶養義務人得
      分攤父母之醫療費、看護費用，則自不得再主張扣除此部
      分之任意性給付，是聲請人原主張之每月必要支出22,562
      元，應扣除父母看護費7,000 元、醫療費2,500 元後，於
      13,062元之範圍內，始為合理。
（三）次按家庭生活費用，除法律或契約另有約定外，由夫妻各
      依其經濟能力、家事勞動或其他情事分擔之，民法第1003
      條之1 第1 項亦有明文。查聲請人之配偶甲○○96年每月
      平均收入16,062元，並非全然無力共同負擔家計及子女扶
      養費之人。而上揭13,062元費用既均係聲請人全家日常生
      活之必要費用及子女之扶養費用，則聲請人配偶依法即有
      分擔之義務，並無均由現負債之聲請人自行全額負擔之理
      。是本院認上揭費用應由聲請人夫妻共同平均負擔，從而
      ，聲請人應分擔之必要生活支出費用應再減為為6,531 元
      （13,062÷2 ＝6,531） ，始屬合理。聲請人每月收入既
      達38,309元，扣除其每月應分擔之必要生活支出6,531 元
      後，尚有31,778元，足以履行協商金額29,432元。
四、綜上，本件聲請人既未能釋明因何不可歸責於己之事由導致
    履行協商內容顯有重大困難，且依原協商條件之履行亦非顯
    有重大困難，故應認屬聲請更生之要件不備，又無從補正，
    揆諸前開說明，自應駁回其更生之聲請，爰裁定如主文。
中    華    民    國    98     年    3    月    11    日
              民事第二庭    法  官  林秉暉
上為正本係照原本作成。
如不服本裁定，應於裁定送達後10日內，以書狀向本院提出抗告
，並繳納抗告費新臺幣1千元。
中    華    民    國    98    年    3     月    13    日
                            書記官  廖春慧


司法院資訊處製作；財團法人民間司法改革基金會備份。
